【裁判字號】    92,聲再,342
【裁判日期】    920930
【裁判案由】    聲請再審
【裁判全文】
臺灣高等法院刑事裁定                            九十二年度聲再字第三四二號
    再審聲請人
    即受判決人  甲○○
右聲請人因貪污治罪條例等案件，對於本院中華民國九十一年十一月二十七日第二審
確定判決（九十年度上訴字第三九三五號）聲請再審，本院裁定如左：
    主  文
再審之聲請駁回。
    理  由
一、聲請意旨略以：(一)原確定判決以徐卉慧（原名徐玉琴）、陳美玲於調查局之供述
    為認定聲請人犯罪事實之基礎，查本案調查局筆錄之製作大多係調查員自問自答
    所編撰之筆錄記載，並非被訊問人之本意，被告等人所言與筆錄內容差異頗巨，
    聲請人不及完成觀看調查局訊問錄影帶以說明不得為證據，為此聲請人聲請再開
    辯論，惟遭原審法院駁回聲請；(二)關於共同被告黃金德於調查局之供述亦與筆錄
    記載之亦有嚴重出入，原確定判決擅將黃金德本為有利於聲請人之陳述竟記載成
    不利於聲請人之供述，並進而作為認定聲請人犯罪之證據；(三)聲請人案發時原為
    龍潭鄉長，對於本案系爭工程所為批示比價程序本屬依法具有之行政裁量權限，
    並無違反法令之處；(四)鄉公所乃實施分層負責之公務機關，在營繕工程比價流程
    內，非聲請人一人所能主事決定，有鄉公所專員游正德在地院證言可稽，聲請人
    僅負責工程底價之核定及批示較優良二家以上營造廠進行比價，絕無圖利廠商之
    情事，又聲請人從未主持開標，亦未主持發包，絕無洩漏底價及內定得標商之可
    能；(五)徐玉珍於八十六年七月四日及七月十五日在調查站錄影帶發現，在偵訊過
    程中徐曾多次提到希望可獲得交保，暨由被告徐卉慧於調查局初供即八十六年七
    月四日訊問時未提及任何不利聲請人之詞，迄至八十六年七月十五日之訊問始有
    不利聲請人陳述等情觀，可知徐卉慧被收押時因思念家人，為求及早獲釋，所做
    不實之陳述，並非任意性等，以上各有利聲請人之在卷證據資料，均未經原確定
    判決探求真正涵義並採置，足以動搖原確定判決，而為聲請人有利之論斷，援引
    刑事訴訟法第四百二十條第一項第六款聲請再審云云。
二、按有罪之判決確定後，為受判決人之利益聲請再審，必其聲請之理由合於刑事訴
    訟法第四百二十條第一項所定情形之一或第四百二十一條有足生影響於判決之重
    要證據漏未審酌者，始准許之。依最高法院三十三年台字第七○號判例意旨認：
    按確實之新證據，固非以絕對不須經過調查程序為條件，然必須可認為確實足以
    動搖原確定判決，而為受判決人有利之判決者為限。又按所謂發見新證據，係指
    證據當時已存在，為法院及當事人所不知，事後始經發見者而言（最高法院四十
    七年台抗字第一一○號裁定參照），亦即該項證據，事實審法院於判決前因未經
    發見，不及調查斟酌，至其後始行發見者而言（參同院二十八年抗字第八號判例
    意旨）。惟查：
  (一)原確定判決理由壹、二、(一)中已說明：1.被告甲○○利用其職權事前內定得標廠
    商，再對有犯意聯絡之建設課承辦人員即被告徐卉慧、陳美玲以如事實欄所述之
    明示或默示方法指定該二人協助辦理，而被告徐卉慧、陳美玲即僅通知該已內定
    之一家廠商同時領取二份標單等資料，於比價當日進行虛偽之比價程序，且被告
    陳美玲、徐卉慧二人亦明知並無實際之比價程序，猶當場登載內容不實之比價紀
    錄，以此方式使被告甲○○內定之廠商得標等情，已據被告徐卉慧於調查站、檢
    察官訊問時供述明確；又被告徐卉慧前開在調查局及檢察官訊問時，均有委任辯
    護人何啟薰律師到場，復經本院原審勘驗該等錄影帶結果，發現訊問時，有一女
    性在後陪同，並無刑求之情，已符自白任意性之要求，有本院九十一年十一月十
    一日勘驗筆錄在原審卷三末可憑，而認被告徐卉慧自由陳述之權利已足確保，上
    開自白自具有證據能力，進而形成心證，因而認定被告此部分所辯，尚難採信，
    是聲請人請求勘驗其他調查局訊問錄影帶為證，原判決中已就該部分犯罪事實調
    查，並就被告辯詞之採駁，已敘明於該判決理由攔；2.對於聲請人請求就其他被
    告及相關之劉信雄、李本東、羅德政、黃金德等調查中之之錄影帶勘驗筆錄之真
    實性一節，本院原審認該訊問內容既經檢察官複訊，所得既無異，自不能因此否
    定原調查筆錄之真實，因而認定所請勘驗一節，爰認無此必要，復於原確定判決
    理由壹、二、(一)末段詳為說明（見本院九十年度上訴字第三九三五號判決第十二
    頁至十六頁）；3.綜上，聲請人聲請再審理由(一)、(二)、(五)等項，既不顯然可認為
    足以動搖原有罪確定判決，即並不符合前揭最高法院判例意旨之「顯然性」要件
    。
  (二)聲請人前開聲請意旨之(三)、(四)主張各項有利聲請人之在卷證據資料，均未經原確
    定判決探求真正涵義並採置，足以動搖原確定判決，而為聲請人有利之論斷，援
    引刑事訴訟法第四百二十條第一項第六款聲請再審云云。惟心證之形成，乃法院
    就所有一切證據加以審酌所得，故法院對證據之取捨，自得依職權為之，原確定
    判決已於理由欄壹、二、(五)中敘明，是聲請人所為之主張，已經原確定判決審酌
    而不採，其所主張發現之新證據，就本身之形式上觀察，並不足以動搖原確定判
    決，縱屬事實，亦屬判決有無違背法令問題，尚非聲請再審所得救濟，自難憑以
    聲請再審。
三、綜上所述，本件聲請再審之事由，尚與刑事訴訟法第四百二十條第一項、第四百
    二十一條之規定不符，聲請為無理由，應予駁回。
據上論斷，應依刑事訴訟法第四百三十四條第一項裁定如主文。
中      華      民      國    九十二    年      九      月     三十     日
                              台灣高等法院刑事第二十庭
                                  審判長法  官  葉  麗  霞
                                        法  官  陳  晴  教
                                        法  官  李  春  地
右正本證明與原本無異。
如不服本裁定，應於收受送達後五日內向本院提出抗告狀。
                                        書記官  柳  秋  月
中      華      民      國    九十二    年      九      月     三十     日


司法院資訊處製作；財團法人民間司法改革基金會備份。
